臺灣高等法院民事裁定
110年度家上字第204號
抗告人即反  
請求相對人  甲○○

訴訟代理人  許文哲律師(法扶律師)  
抗告人即反  
請求聲請人  乙○○  


上列當事人間請求確認親子關係存在等事件，兩造對於中華民國
110年6月21日臺灣新北地方法院109年度親字第29號第一審判決
，各自提起抗告，甲○○並為追加請求，乙○○為反請求，本院裁定
如下：
    主      文
原判決主文第三、四項關於駁回甲○○後開第二、三項之訴部分，
暨訴訟費用之裁判均廢棄。
乙○○應自本裁定確定後，至丙○○成年之日止，連同原判決第三項
所命按月給付部分，按月於每月五日前再給付甲○○關於丙○○之扶
養費新臺幣貳仟元，如遲誤一期履行者，其後六期視為亦已到期
。
乙○○應再給付甲○○新臺幣叁萬肆仟元。
乙○○應給付甲○○新臺幣捌萬肆仟元。
甲○○其餘抗告、追加請求及乙○○之抗告均駁回。
准乙○○自本裁定確定之日起，依如附表所示期間、方式與丙○○會
面交往。 
第一、二審程序費用，關於甲○○抗告及追加請求部分，由甲○○負
擔十分之四，乙○○負擔十分之六；關於乙○○抗告費用，由乙○○負
擔。反請求之費用，由甲○○負擔。
    事實及理由
壹、程序部分：  
    按經合併審理並裁判之家事事件，當事人或利害關係人僅就
    家事非訟事件之第一審終局裁定全部或一部聲明不服者，適
    用該家事非訟事件抗告程序，家事事件法第44條第3項定有
    明文。查甲○○於原審依民法第1067條第1 項、第1069條之1
    準用第1055條、第1055條之1 、第1055條之2 及第179條之
    規定，請求：㈠認領丙○○（男，民國000 年0 月00日生，身
    分證：Z000000000號，下稱○童）為乙○○之子，㈡○童權利義
    務之行使或負擔由乙○○任之，㈢扶養費用應由乙○○負擔，㈣乙
    ○○應給付新臺幣（下同）46萬5000元（自108年10月9日起至
    110年3月8日止）。經原審判命乙○○應認領○童為其子，並酌
    定由兩造共同行使○童之親權及撫養費。兩造就扶養費部分
    不服，各自提起抗告（就認領子女、酌定親權行使部分已告
    確定，下不贅述，見本院卷第21、105、230頁），嗣甲○○於
    本院追加請求代墊扶養費13萬3000元（110年3月9日至110年
    10月8日），乙○○於本院則反請求准予得與○童會面交往。故
    本件審理範圍為撫養費及與○童會面交往部分，應依家事非
    訟事件抗告程序。
貳、實體部分：　
一、甲○○本訴主張及反請求答辯：伊自108 年10月9 日單獨扶養
    ○童迄今，乙○○自斯時起未負擔○童之扶養費，應給付伊自10
    8 年10月9 日起至110 年3 月8 日止代墊之扶養費，每月以
    2萬3000元計算，由伊負擔4000元，乙○○負擔1萬9000元，連
    同原判決第3項所命按月給付部分（1萬元），按月於每月5
    日前再給付○童扶養費9000元。另扣除原審判命乙○○給付前
    開期間之代墊扶養費17萬元，乙○○應再給付15萬3000元。又
    兩造目前關係緊張，且○童尚年幼，不應准乙○○與○童會面交
    往，若准之，則希望分2階段（7歲、13歲）由其進行探視，
    每次探視2小時等語。抗告聲明：㈠原判決主文第3、4項之部
    分廢棄。㈡乙○○應自本裁定確定之日起，至○童成年之日止，
    連同原判決第3項所命按月給付部分，按月於每月5日前再給
    付○童扶養費9000元。如遲誤1期，其後6個月之期間喪失期
    限利益。㈢乙○○應再給付15萬3000元。並於本院追加請求自1
    10年3月9日起至110年10月8日止之代墊扶養費13萬3000元。
    另為答辯聲明：乙○○之抗告及反請求均駁回。　　
二、乙○○反請求主張及本訴答辯：伊對於原審每月以1萬7000元
    計算○童扶養費，由伊負擔1萬元，甲○○負擔7000元，並無意
    見，然○童自107年9月28日至108年10月9日均由伊單獨撫養
    ，依上計算，甲○○應返還伊代墊扶養費12個月共8萬4000元
    （ 12個月×7000元＝8萬4000元），伊僅須給付其8萬6000元
    等語。抗告聲明：㈠原判決主文第4項關於超過8萬6000元部
    分廢棄。㈡上開廢棄部分，駁回甲○○在第一審之訴。反請求
    聲明：請求准予伊得與○童會面交往。另為答辯聲明：甲○○
    之抗告及追加請求均駁回。　
三、查兩造前於107 年5 月8 日結婚，嗣乙○○對甲○○提起確認婚
    姻無效事件，經原法院109 年度婚字第16號及本院109 年度
    家上字第288 號判決確認兩造間婚姻無效確定。○童原受婚
    生推定為甲○○前配偶即訴外人吳承佑（與甲○○於107 年4 月
    19日離婚）之子，吳承佑提起否認子女之訴，經原法院於10
    9 年4 月6 日以108 年親字第44號判決確認○童並非自吳承
    佑受胎所生確定。嗣原法院於109 年5 月26日以109 年度家
    調裁字第70號裁定確認○童與乙○○間之親子關係存在，乙○○
    不服提起抗告，經原法院以109 年度家聲抗字第76號裁定駁
    回抗告確定等情，有戶籍資料查詢單及前開裁判書在卷可稽
    （見原審卷第467-482、491-496頁），並為兩造所不爭執，
    堪信為真實。
四、本訴部分：　　
　　甲○○主張乙○○自108 年10月9 日起至110 年10 月8 日止未
    再負擔○童之扶養費，每月以2萬3000元計算，由伊負擔4000
    元，乙○○負擔1萬9000元，扣除原審判命乙○○給付之17萬元
    ，乙○○應再給付代墊扶養費28萬6000元（上訴部分：108 年
    10月9 日至110 年3 月8 日為15萬3000元，追加請求部分：
    110年3月9日至110年10月8日為13萬3000元）等語，乙○○則
    以前詞置辯。茲敘述如下：
　㈠酌定扶養費部分：
　⒈按父母對於未成年子女，有保護教養之權利義務；父母對於
    未成年子女之扶養義務，不因結婚經撤銷或離婚而受影響；
    扶養之程度，應按受扶養權利者之需要，與負扶養義務者  
    之經濟能力及身分定之，民法第1084條第2 項、第1116條之
    2 、第1119條分別定有明文。又法院法院命給付家庭生活費
    、扶養費或贍養費之負擔或分擔，得審酌一切情況，定其給
    付之方法，不受聲請人聲明之拘束；前項給付，法院得依聲
    請或依職權，命為一次給付、分期給付或給付定期金，必要
    時並得命提出擔保；法院命分期給付者，得酌定遲誤一期履
    行時，其後之期間視為亦已到期之範圍或條件；上開規定，
    於法院酌定、改定或變更父母對於未成年子女權利義務之行
    使或負擔，命未行使或負擔權利義務之一方給付扶養費時，
    準用之，亦為家事事件法第100條第1、2、3項及第107 條第
    2項所明定。
  ⒉兩造既經判決確認婚姻無效確定，且關於○童權利義務之行使
    負擔，業經原審酌定兩造共同任之，惟與甲○○同住確定，則
    兩造均為○童之父母，正值壯年，身體健康，有謀生能力，
    依前揭說明，應按該未成年子女○童之需求與兩造之經濟能
    力定其等應負擔之扶養費，不因兩造婚姻無效而受影響，是
    甲○○請求酌定對未成年子女○童應付之扶養費，應屬有據。 
　⒊再關於未成年子女之扶養費究以多少為適當，因取據困難，
    實難作列舉的計算，且未成年子女在其成長過程中亦於各年
    齡層所需之生活費用不一，然扶養未成年人，必定支出食品
    飲料、衣著鞋襪、水電費、燃料動力、家庭器具設備、醫療
    保健、交通運輸、娛樂教育文化及雜項等消費支出。而行政
    院主計處有關國人平均消費支出之調查報告，其消費支出項
    目為食品費、飲料費、衣著及鞋襪類、燃料及燈光、家庭及
    傢具設備、家事管理、保健及醫療、運輸及通訊（內含交通
    工具及通訊購置、交通設備使用管理費、乘交通設備之費用
    、其他通訊費）、娛樂教育及文化服務（內含旅遊費用、娛
    樂消遣服務、書報雜誌文具、娛樂器材及附屬品、教育及研
    究費）、雜項支出等項，既已包括家庭生活所需及扶養 未
    成年子女之各項費用，解釋上自可作為本件○童扶養費  用
    之參考標準，然衡諸目前國人貧富差距擴大，除應參照該調
    查報告所載之統計結果作為支出標準外，尚應衡量兩造收入
    及經濟狀況，實較公允。查○童於107年出生迄今之生活起居
    均位於新北市，為兩造所不爭執，參考行政院主計總處公布
    之最新家庭收支調查報告資料所載，新北市107 、108 、10
    9年度平均每人每月消費支出分別為2萬2419元、2萬2755元
    、2萬3061元（見本院卷第241頁），另依衛生福利部公布之
    歷年最低生活費用一覽表，新北市107 至110 年度最低生活
    費標準每人每月分別為1萬4385元、1萬4666元、1萬5500元
    、1萬5600元（見本院卷第244頁）。又甲○○自106 年至109 
    年度所得分別為18萬2955 元、8萬7586元、18萬0784 元、1
    5萬3968元，名下無不動產；乙○○ 於106 年無所得資料，10
    7 至109 年度所得分別為60萬2406元、6萬5833元、9萬2587
    元，名下投資1 筆，財產總額為50萬元，有兩造之稅務電子
    閘門財產所得調件明細表可憑（見原審卷第175-190 頁、本
    院家暫卷第68-70、77-78頁），參以甲○○陳稱其為大學肄業
    ，四處打零工，收入不穩定，另有扶養與前夫所生就讀國小
    之女兒1 名，現住處為親屬所有等語；乙○○陳稱其為高職畢
    業，自己開手機門市，月收入不穩定，名下無財產，另有扶
    養與前妻所生現就讀國小之兒子 1 名，現住處為親屬所有
    等語（見原審卷第242-243頁），本院考量○童年約3歲，現
    由甲○○照顧，原審判決後於110年8月間送往幼兒園就讀，學
    費及餐點費每月約9000元（見本院卷第265-267頁），乙○○
    之資力優於甲○○，兼衡甲○○實際負責照顧教養○童付出之心
    力、時間，其所付出勞力自可評價為扶養費之一部，併考量
    物價通膨因素，推估○童未來在成長各階段之生活所需及兩
    造經濟狀況等一切情狀，認○童每月所需之扶養費以2萬元為
    適當，並由甲○○、乙○○依2：3比例，各分擔扶養費8000元、
    1萬2000元為宜。至甲○○主張○童每月所需扶養費應為2萬300
    0元，並由其與乙○○各分擔扶養費4000元、1萬9000元云云，
    及乙○○辯稱○童每月所需扶養費應為1萬7000元，並由其與甲
    ○○各分擔1萬元、7000元云云，依上說明，均不可採。
　⒋準此，乙○○應自本裁定確定之日起，至○童成年之日止，按月
    於每月5日前給付○童扶養費1萬2000元。扣除原判決第3項所
    命按月給付1萬元部分，按月應再給付2000元。又本件命乙○
    ○分期給付扶養費部分，為恐其日後有拒絕或拖延之情，而
    不利於未成年子女利益，爰依家事事件法第107條第2項準用
    第100條第3項規定，併諭知其如遲誤1期履行，其後6期視為
    亦已到期，以確保○童受扶養之權利。 
　㈡代墊撫養費部分：　
　⒈按父母均應依各自資力對子女負扶養義務。若均有扶養能力
    時，對於子女之扶養費用均應分擔。因此，父母之一方單獨
    扶養，自得依不當得利之規定請求他方償還代墊其應分擔之
    扶養費用（最高法院92年度台上字第1699號民事判決要旨參
    照）。
　⒉本院酌定○童每月生活費以2萬元為適當，且認由甲○○、乙○○
    各分擔扶養費8000元、1萬2000元，乙○○應按月給付甲○○關
    於○童之扶養費1萬2000元，如前所述。又乙○○對於○童自108
     年10月9 日起由甲○○單獨扶養，既不爭執，則甲○○請求自1
    08 年10月9 日起至110 年3 月8 日止（17個月），及追加
    請求自110年3月9日起至110年10月8日止（7個月）之代墊扶
    養費，各20萬4000元、8萬4000元，合計28萬8000元，為有
    理由；逾此部分之請求，即非有據，不應准許。扣除原審判
    命乙○○給付17萬元，乙○○應再給付3萬4000元（108 年10月9
     日至110 年3 月8 日）及另給付8萬4000元（110年3月9日
    至110年10月8日）。
　⒊乙○○雖提出電話紀錄、簡訊為證，辯稱○童自107年9月28日至
    108年10月9日均由伊單獨撫養，依原審之計算，甲○○應返還
    伊代墊扶養費12個月共8萬4000元云云。惟經審視前開電話
    紀錄、簡訊（見本院卷第181-185頁），兩造並無提及○童前
    開期間係由何人撫養之情，無從據而為其有利之認定，乙○○
    就此未再能舉證證明（見本院卷第234頁），則其前開主張
    ，即不可採。　
　㈢綜上，乙○○應自本裁定確定之日起，至○童成年之日止，按月
    於每月5日前給付○童扶養費1萬2000元，如遲誤1期履行，其
    後6期視為亦已到期，扣除原判決第3項所命按月給付1萬元
    部分，按月應再給付2000元。又扣除原審判命乙○○給付17萬
    元（108 年10月9 日至110 年3 月8 日），乙○○應再給付甲
    ○○代墊扶養費3萬4000元（自108 年10月9 日至110 年3 月8
     日）、8萬4000元（自110 年3月9 日至110 年10 月8 日）
    。　
五、反請求部分（與○童會面交往）：
    乙○○請求准予其得與○童會面交往等語，甲○○則以前詞置辯
    。茲敘述如下：　
  ㈠按法院為酌定父母對於未成年子女權利義務之行使或負擔時
    ，得定未行使或負擔權利義務之一方與未成年子女會面交往
    方式及期間，家事事件法第107條第1項定有明文。希冀藉此
    「會面交往權」之規定，使未取得親權之他方父母，於父母
    離異後得繼續與其子女保持聯繫，瞭解子女之生活狀況，看
    護子女順利成長，此不僅為父母之權利，亦有益於子女身心
    發展。
  ㈡查○童權利義務之行使或負擔經原審酌定由兩造共同任之，並
    由甲○○擔任主要照顧者，已告確定，本院考量○童於成長過
    程亦需父親之關愛，乙○○基於其與○童間之親子血緣關係，
    及本於親子之情愛而生之親權，並未因而完全喪失，
　　依上說明，為使○童因兩造離異所受之傷害減到最低，不致
    疏離父子情感，並使乙○○有機會彌補無法長期在○童身邊盡
    父責之憾，乙○○於本院反請求酌定其與○童會面交往，核屬
    有據，其對於與○童會面交往之時間及方式如附表所示，亦
    無意見（見本院卷第237頁），爰酌定乙○○與○童會面交往之
    時間及方式如附表所示。
六、從而，甲○○請求乙○○應自本裁定確定之日起，至○童成年之
    日止，按月於每月5日前給付○童扶養費1萬2000元，如遲誤1
    期履行，其後6期視為亦已到期，及請求自108 年10月9 日
    起至110 年3 月8 日止之代墊扶養費20萬4000元，為有理由
    ，逾此部分之請求，即非有據，不應准許。扣除原審判決按
    月給付1萬元、代墊扶養費17萬元部分，乙○○按月應再給付2
    000元及再給付代墊扶養費3萬4000元。原審判決主文第3、4
    項關於前開部分，尚有未洽，爰由本院予以廢棄，並改判如
    主文第2、3項所示。乙○○抗告意旨指摘原判決主文第4項部
    分為不當，為無理由。甲○○追加請求乙○○給付自110年3月9
    日起至110年10月8日止之代墊扶養費8萬4000元，為有理由
    ，逾此部分之請求，為無理由，不應准許。又法院命給付扶
    養費負擔或分擔，得審酌一切情況，定其給付之方法，不受
    聲請人聲明之拘束(家事事件法第107條第2項準用第100條第
    1項規定參照)。故就甲○○主張乙○○超過本院命給付扶養費金
    額部分，固不應准許，惟法院既不受當事人聲明之拘束，自
    無庸為駁回之諭知。另乙○○之反請求為有理由，爰酌定乙○○
    與○童會面交往之時間及方式如附表所示。
七、據上論結，本件甲○○之抗告、追加請求，為一部有理由、一
    部無理由；乙○○之抗告為無理由、反請求為有理由；爰裁定
    如主文。
中　　華　　民　　國　　110 　年　　12　　月　　30　　日
                家事法庭
                  審判長法  官  賴劍毅
                        法  官  陳君鳳
                        法  官  邱靜琪
正本係照原本作成。
本裁定除以適用法規顯有錯誤為理由外，不得再抗告。如提起再
抗告，應於收受送達後10日內委任律師為代理人向本院提出再抗
告狀。並繳納再抗告費新臺幣１千元。
中　　華　　民　　國　　111 　年　　1 　　月　　3 　　日

                        書記官  張淨卿 



附表：乙○○與○童會面交往之期間及方式：
    年滿15歲之前，乙○○得依下列會面交往方式及期間探視
      ○童：
    ㈠會面式交往：　
    ⒈每月第2、4週之星期六上午9時起，至次日即星期日下午7
      時止，乙○○得與○童會面交往，並得攜出同遊、同宿、過
      夜。
    ⒉自民國奇數年之農曆除夕上午10時起，至大年初二上午10
      時止，乙○○得與○童會面交往，並得攜出同遊、同宿、過
      夜。自民國偶數年之農曆大年初二下午7時起，至大年初
      四下午7時止，乙○○得與○童會面交往，並得攜出同遊、同
      宿、過夜。
    ⒊○童就讀小學後，除前項之會面交往方式外，寒假期間  並
      得增加3日之面會交往期間，暑假並得增加7日之會面交
      往期間；且可分割為數次為之。但應尊重○童意願，並由○
      童自主決定具體之會面交往時間。如會面交往之日數逾1
      日以上時，並得攜出同遊或攜回同住。上開增加會面交往
      期間，應於會面交往期間之第1日上午9時起，至最後1日
      下午7時止為之。
    ⒋乙○○得於父親節、偶數年之○童生日與○童共度，並得
      攜出同祝，但應尊重○童之意願。　
    ⒌於○童年滿16歲以後，會面交往之時間、方式應尊重○童
      之意願，以免有違○童之最佳利益。
    ㈡非會面式交往：乙○○得於每週週五晚間8時至9時許，以
      電話、視訊與○童聯絡交往30分鐘以內；並隨時得以書信
      、簡訊、贈送禮物、交換照片及其他非會面方式與○童聯
      絡交往，但均須於不妨害○童之學業及生活作息範圍內為
      之。　
    方式：
    ㈠由乙○○至甲○○住處接取○童，並由乙○○將○童送回甲○○住處
      。但兩造得另行協議接送地點。兩造如欲臨時變更或順延
      前述會面交往，應於2日前以電話或簡訊通知他方，經他
      方同意始得變更或順延。
    ㈡乙○○得為致贈禮物、交換照片、拍照等行為，並得與李
      童一同出遊。
    ㈢乙○○於會面交往前，應於事前2日通知（寒暑假應於1週
      內通知）甲○○，無正當理由，甲○○不得無故拒絕。
    ㈣乙○○家人得陪同會面交往。若得乙○○同意，甲○○亦
      得陪同在場。
    ㈤○童地址或聯絡方式如有變更，甲○○應隨時通知乙○ ○。
    兩造應遵守事項：
    ㈠不得有危害○童身心健康之行為。
    ㈡不得對○童灌輸反抗對造之觀念。
    ㈢乙○○於會面交往期間，應履行因親權所為相關生活習慣
      、學業輔導及作業完成等指示之義務。
    ㈣如○童於會面交往中患病或遭遇事故，而甲○○無法就
      近照料時，乙○○應為必要之醫療措施。
    ㈤甲○○應於乙○○與○童會面交往之時間，將○童於甲○○住處（
      或協議之接送地點）交付乙○○。除學校安排之活動、固定
      課外輔導或特殊原因外，不得無故拒絕會面交往。若因上
      揭正當原因致無法會面交往，則當次之會面交往時間，順
      延至次一週實施。
    ㈥乙○○應於會面交往期滿時，準時將○童送回甲○○住處
      （或協議之接送地點）交付甲○○。
    ㈦乙○○於探視日如遲逾30分鐘未前往，除經甲○○同意外
      ，視同放棄該次之探視權。但翌日如為探視日，乙○○仍
      得於翌日探視。
    ㈧兩造均不得任意片面更易會面交往之日期、時間，及接、
      送還○童之地點。